【裁判字號】    99,交聲更一,39
【裁判日期】    991116
【裁判案由】    聲明異議
【裁判全文】
臺灣高雄地方法院交通事件裁定      99年度交聲更一字第39號
原處分機關  交通部公路總局高雄區監理所
法定代理人  劉育麟
異  議  人
即受處分人  甲○○
上列受處分人因違反道路交通管理處罰條例案件，對於交通部公
路總局高雄區監理所99年4 月26日所為之處分（原處分案號：高
監營裁字第裁80-NO0000000號），聲明異議，交通部公路總局高
雄區監理所不服本院99年7 月30日所為99年度交聲字第1448號裁
定，提起抗告，經臺灣高等法院高雄分院以99年度交抗字第361
號裁定撤銷原裁定發回更審，本院更為裁定如下：
    主  文
異議駁回。
    理  由
一、原處分意旨略以：異議人即受處分人甲○○於民國98年5 月
    20日晚上9 時26分許，騎乘XD7-702 號重型機車（下稱系爭
    機車），行經高雄縣仁武鄉○○路與新庄路口，為警攔停，
    測得其呼氣酒精濃度達每公升1.03毫克，而有「駕駛執照吊
    扣期間駕駛汽車，且酒精濃度超過規定標準」之違規事實，
    經警製單舉發，並依道路交通管理處罰條例第35條第3 項、
    第24條、違反道路交通管理事件統一裁罰基準及處理細則第
    41 、43 、44、67條規定，裁處異議人吊銷小型車普通駕駛
    執照，並施以道安講習等語。
二、異議意旨略以：伊因本件酒後駕駛行為，業經法院判處有期
    徒刑2 月（誤為3 月），已繳交易科之罰金新台幣（下同）
    61,000元，但因無機車駕駛執照，如吊銷其小型車普通駕駛
    執照，將影響伊之生計甚鉅，爰聲明異議，請求撤銷吊銷小
    型車普通駕駛執照之處分等語。
三、按一行為同時觸犯刑事法律及違反行政法上義務規定者，依
    刑事法律處罰之，但其行為應處以其他種類行政罰或得沒入
    之物而未經法院宣告沒收者，亦得裁處之；前項行為如經不
    起訴處分或為無罪、免訴、不受理、不付審理之裁判確定者
    ，得依違反行政法上之義務規定裁處之；一行為違反數個行
    政法上義務規定而應處罰鍰者，依法定罰鍰額最高之規定裁
    處，但裁處之額度，不得低於各該規定之罰鍰最低額；前項
    違反行政法上義務行為，除應處罰鍰外，另有沒入或其他種
    類行政罰之處罰者，得依該規定併為裁處，但其處罰種類相
    同，如從一重處罰已足以達成行政目的者，不得重複裁處，
    行政罰法第26條、第24條第1 項、第2 項分別定有明文。又
    汽車駕駛人，駕駛汽車經測試檢定，酒精濃度超過規定標準
    者，處1 萬5 千元以上6 萬元以下罰鍰，並當場移置保管其
    車輛及吊扣其駕駛執照1 年，因而肇事致人受傷者，並吊扣
    其駕駛執照2 年，致人重傷或死亡者，吊銷其駕駛執照，並
    不得再考領；汽車駕駛人經裁判確定處以罰金低於道路交通
    管理處罰條例第92條第3 項（已修正為第4 項）所訂最低罰
    鍰基準規定者，應依同條例裁決繳納不足最低罰鍰之部分；
    服用毒品、麻醉藥品、酒類或其他相類之物，不能安全駕駛
    動力交通工具而駕駛者，處1 年以下有期徒刑、拘役或科或
    併科15萬元以下罰金，道路交通管理處罰條例第35條第1 項
    第1 款、第8 項、刑法第185 條之3 亦有明文，而所謂酒精
    濃度超過規定之標準者，依道路交通安全規則第114 條第2
    款之規定，係指汽車駕駛人飲用酒類或其他類似物後其吐氣
    所含酒精濃度超過每公升0.25毫克或血液中酒精濃度超過
    0.05 ％ 以上者。另汽車駕駛人領有聯結車、大客車、大貨
    車或小型車駕駛執照，駕駛重型機器腳踏車之情形者，處
    1,800 以上3,600 元以下罰鍰，並禁止其駕駛，道路交通管
    理處罰條例第22條第1 項第4 款，亦有明定。是領有聯結車
    、大客車、大貨車或小型車駕駛執照之汽車駕駛人，以一駕
    駛普通重型機車之行為，同時違反道路交通管理處罰條例第
    35條第1 項第1 款駕駛汽車經測試檢定酒精濃度超過規定標
    準、同條例第22條第1 項第4 款領有聯結車、大客車、大貨
    車或小型車駕駛執照而駕駛重型機車之規定時，因該條例第
    35條第1 項第1 款，就檢定酒精濃度超過規定標準之罰鍰處
    罰金額，高於同條例第22條第1 項第4 款所規定罰鍰處罰金
    額，交通裁罰機關自僅需依該條例第35條第1 項第1 款規定
    裁處罰鍰，不得重複依同條例第22條第1 項第4 款規定裁處
    罰鍰，且就檢定酒精濃度超過規定標準部分如經法院判處罰
    金確定，而罰金金額高於或等於該條例第92條第4 項所訂最
    低罰鍰基準規定者，自不得再依該條例第35條第1 項第1 款
    規定裁處罰鍰，僅於判處罰金金額低於該條例第92條第4 項
    所訂最低罰鍰基準規定時，始得就不足最低罰鍰基準規定部
    分予以裁罰，至罰鍰以外吊扣或吊銷駕駛執照或其他種類行
    政罰之處罰，則得依法併為裁處。
四、道路交通管理處罰條例第68條於94年12月14日修正，並自95
    年3 月1 日施行，修正前規定：「汽車駕駛人，因違反本條
    例及道路交通安全規則之規定，受吊扣或吊銷駕駛執照處分
    時，吊扣或吊銷其持有各級車類之駕駛執照」，修正後規定
    ：「汽車駕駛人，因違反本條例及道路交通安全規則之規定
    ，受吊銷駕駛執照處分時，吊銷其持有各級車類之駕駛執照
    」，將原規定之吊扣行為人所持有之各級車類駕駛執照等規
    定刪除，考其修正理由，乃舊法將違規駕駛人所持有各級車
    類駕駛執照一併吊扣，失之過酷，影響人民工作及生活甚鉅
    ，故修正後乃規定吊扣駕駛執照處分時，不再吊扣其持有各
    級車類之駕駛執照，僅得吊扣違規或違法當時所駕駛車種之
    駕駛執照，亦即如領有普通大貨車駕駛執照之駕駛人，駕駛
    小型車違反交通法令，依法所受之處分應為限制駕駛小型車
    之權利，而非限制駕駛大貨車之權利，至於實際執行面，可
    由交通主管機關於普通大貨車駕駛執照上或電腦檔存資料，
    註記吊扣小型車駕照，而為限制車類級別之駕駛資格，尚不
    得因駕駛人無較低等級之駕駛執照可供吊扣，即率爾代以吊
    扣較高等級之駕駛執照或全不予處罰，此有臺灣高等法院暨
    所屬法院98年法律座談會刑事類第23號提案可資參照。如上
    說明，道路交通管理處罰條例第68條上開修正時，既僅將原
    規定之吊扣行為人所持有之各級車類駕駛執照等規定刪除，
    未將吊銷行為人所持有之各級車類駕駛執照規定刪除，足見
    立法者雖不願隨易影響人民工作及生活，但亦不願見交通違
    規事實一再發生，除影響行為人之安全外，亦影響其他用路
    人權益，故汽車駕駛人如因違反道路交通管理處罰條例及道
    路交通安全規則之規定，而應受吊銷駕駛執照之處分時，自
    應依法吊銷其持有之各級車類駕駛執照。
五、本件異議人於上開時間、地點，駕駛屬普通重型機車之系爭
    機車，經警檢測呼氣酒精濃度為每公升1.03毫克後開單舉發
    ，原處分機關為如上裁處之事實，有酒測單、舉發違反道路
    交通管理事件通知單、違反道路交通管理事件裁決書各1 份
    附卷可稽（詳原審卷第8 至9 頁），且異議人對上開事實均
    未有爭執，應可加以認定。而本件經查：
  (一)異議人僅領有小型車普通駕駛執照，未領有任何可駕駛普通
    重型機車之駕駛執照，有汽車駕照基本資料、機車駕照基本
    資料各1 份附卷可按（詳原審卷第13頁、本院卷第7 頁），
    則異議人係以一駕駛行為，同時違反道路交通管理處罰條例
    第35條第1 項第1 款駕駛汽車經測試檢定酒精濃度超過規定
    標準、第22條第1 項第4 款領有聯結車、大客車、大貨車或
    小型車駕駛執照而駕駛重型機車之規定，依上說明（詳理由
    欄三），交通裁罰機關僅需依道路交通管理處罰條例第35條
    第1 項第1 款規定，裁處異議人駕駛汽車經測試檢定酒精濃
    度超過規定標準之較高罰鍰，無需依同條例第22條第1 項第
    4 款規定另為領有聯結車、大客車、大貨車或小型車駕駛執
    照而駕駛重型機車之較低罰鍰裁處，是本件原處分機關未依
    道路交通管理處罰條例第22條第1 項第4 款規定裁處罰鍰，
    尚無不合。
  (二)異議人因本件駕駛汽車經測試檢定酒精濃度超過規定標準之
    違規事實，業經法院判處有期徒刑2 月確定，並易科罰金執
    行完畢，有裁判書查詢資料、臺灣高等法院被告前案紀錄表
    各1 份附卷可按（詳本院卷第6 頁、第8 頁），是異議人主
    張因該違規事實業經法院判刑後，繳交易科之罰金61,000元
    執行完畢，堪信為真實，而該執行金額核已高於本件違規行
    為依道路交通管理處罰條例第92條第4 項所訂最低罰鍰基準
    規定，則依上說明（詳理由欄三），交通裁罰機關亦無庸依
    道路交通管理處罰條例第35條第1 項第1 款規定另為交通違
    規罰鍰之裁處，原機關未依上開規定為罰鍰之裁處，亦無不
    合。
  (三)異議人於97年間曾因駕駛汽車經測試檢定酒精濃度超過規定
    標準而遭吊扣自小型車普通駕駛執照，期間自97年7 月23日
    起至99年7 月22日止，有汽車駕照基本資料附卷可稽（詳原
    審卷第13頁），其竟於吊扣期間之98年5 月20日晚上9 時26
    分許，騎乘系爭機車行經高雄縣仁武鄉○○路與新庄路口，
    經警檢測呼氣酒精濃度為每公升1.03毫克，而又有本件駕駛
    汽車經測試檢定酒精濃度超過規定標準之違規事實，核其所
    為，業已該當道路交通管理處罰條例第35條第3 項「汽車駕
    駛人經依第1 項規定吊扣駕駛執照，並於吊扣期間再有第1
    項情形」之裁罰要件，依法應予吊銷駕駛執照，且依上說明
    （詳理由欄四），應吊銷其持有之各級車類駕駛執照，原處
    分機關據此裁處異議人吊銷小型車普通駕駛執照，依法並無
    不合，且依同條例第24條規定，裁處其應參加道路交通安全
    講習，亦無不合。
六、綜上所述，原處分機關依道路交通管理處罰條例第35條第3
    項、第24條規定，裁處異議人吊銷小型車普通駕駛執照，並
    施以道安講習，依法並無不合，異議人之異議尚無理由，應
    予駁回。
七、據上論斷，應依道路交通事件處理辦法第18條，裁定如主文
    。
中    華    民    國    99    年    11    月    16    日
                    交通法庭    法  官  鄭峻明
以上正本證明與原本無異。
如不服本裁定應於送達後5日內向本院提出抗告狀。
中    華    民    國    99    年    11    月    16    日
                                書記官  吳韻芳

司法院資訊處製作；財團法人民間司法改革基金會備份。
